臺灣臺北地方法院刑事判決　　　　　　　　　　　　　九十一年度自字第四七八號
　　自　訴　人　乙○○
　　　　　　　　丁○○
　　共同代理人　丙○○
　　被　　　告　甲○○
右列被告因誹謗案件，經自訴人提起自訴，本院判決如左：
      主  文
甲○○無罪。
      理  由
一、自訴意旨略以：被告甲○○係台北縣新店市容石園社區管理委員會所委託管理社
    區之豐達保全股份有限公司所僱用派駐容石園社區，並充當社區管理委員會之總
    幹事，於九十一年一月間到任。被告意圖散布於眾，於九十一年三月十六日，在
    台北縣新店市○○街三五號之一容石園社區管理委員會辦公室，在自訴人乙○○
    致社區住戶信件上批註「每年例行工作」、「前任主委已制定」、「此乃浪費公
    帑九萬九千元，目前堆積在警衛室旁」、「前任主委已執行」云云（下稱第一封
    黑函）投注到住戶信箱。被告復於同年六月二十日，在署名前任管理委員暨住戶
    ，給全體社區住戶的另一封黑函內捏造「前任主委乙○○是個說話冠冕堂皇，說
    比做還溜的人，朝令夕改」、「住戶可能還不知道目前大家還在飲用不安全的水
    ，所有製作的鐵蓋，目前只能擱在管理室旁，吹風淋雨變成一堆廢鐵，那是浪費
    公帑。九萬多元」、「這樣爭功諉過的人能不認識清楚嗎？」、「還有更暴笑的
    事，社區飲用集水管已嚴重銹蝕，前主委乙○○還提議要做防銹處理。．．．這
    竟是我們博學多聞的前主任委員提議。不知他何．．心！」、「例如社區滅火器
    在他任期內過期，他有為社區找資源，．．．請問他在任內到底為社區做了什麼
    ？」、「可見做事草率無法傳承．．不知授權讓她在會議上囂張跋扈。意見多如
    蟻，卻沒典章」云云（下稱第二封黑函），散發至容石園社區住戶信箱，造成自
    訴人等二人名譽極大損害。因認被告涉犯刑法第三百十條第一、二項之加重誹謗
    罪嫌。
二、按犯罪事實應依證據認定之，無證據不得推定其犯罪事實；又不能證明被告犯罪
    者，應諭知無罪之判決，刑事訴訟法第一百五十四條、第三百零一條第一項分別
    定有明文。自訴人等二人認被告涉犯前揭罪嫌，無非係以：住戶收受之二封黑函
    ，並提出被告之前製作現金支出傳票上字跡與第一封黑函字跡相同，又九十一年
    六月二十七日會同管委員人員開啟被告使用電腦，發現檔案內有第二封黑函，資
    為論據。惟訊據被告甲○○堅詞否認有何誹謗犯行，辯稱：伊沒寫過這二封黑函
    ，管委會電腦雖係伊在使用，但管委員隨時都有人進出，且據說密碼只有伊與主
    任委員吳淑莉才有，伊當天上班發現電腦不見，便向吳淑莉報告，並共同至碧潭
    派出所備案等語。經查：
（一）自訴人等二人主張被告散發第一封黑函證據，無非係以被告之前製作之現金支
      出傳票上「全部」、「更換」、「費」（見自證七）與第一封黑函上批註文字
      字跡，以肉眼辨識相同云云。雖被告對於自訴人提出之現金支出傳票係伊製作
      一節並不爭執，惟否認第一封黑函上批註文字係伊字跡，並辯稱：伊不認為兩
      種文件上字跡相符等語。況且，一般影印文件由於有變造、失真之虞，且難以
      確認其字跡之筆力、筆速、筆序等筆劃重要特性，不宜為鑑定之標的等情，此
      法務部調查局編印之科技鑑識問題解析彙編可參，本院訊問自訴代理人：「（
      黑函有無字跡原本供鑑定？）不可能收到原本，大家都只收到影本」等語（見
      本院九十一年九月三日訊問筆錄），自訴人既然無法提出第一封黑函原本供本
      院送請專業機關鑑定筆跡，則自訴人徒以肉眼辨識認為前開文件字跡相同，遽
      而主張被告散發第一封黑函云云，顯乏實據，尚難採信。
（二）按「搜索應用搜索票」、「搜索，除由法官或檢察官親自實施外，由檢察事務
      官、司法警察官或司法警察執行」刑事訴訟法第一百二十八條第一項、第一百
      二十八條之二分別定有明文。搜索以發現被告或犯罪證據或其他可得沒收之物
      為目的，並由執行之法官或檢察官或司法警察（官）出示搜索票，而搜查被告
      或第三人之身體、物件或其他處所之強制處分權，自不容任由第三人假發現犯
      罪之名，隨意搜查他人處所或物件，破壞國家對人權之保障甚明。茲自訴人等
      二人以發現黑函為由，先詢問前任主任委員得到被告使用電腦之密碼，再自行
      會同管委會人員開啟該部電腦，搜得該部電腦內有第二封黑函檔案等情，顯違
      反搜索須由公權力持法院核發之搜索票予以執行之規定，則自訴人二人未經由
      司法警察（官）或檢察官向法院聲請搜索票，擅自開啟被告使用之電腦所扣得
      之證據，自屬不法取得之證據。況且，自訴人發現散發黑函距自行開啟電腦搜
      扣文書檔案資料，已有七日之遙，就證據保全而言顯無任何急迫情事可言。又
      權衡自訴人二人以侵害被告隱私權手段，來取得關於誹謗其等名譽之證據，兩
      者間顯無相當性，倘本院採用自訴人二人不法採證之證據，將有害於普遍大眾
      之人身自由保障，非但無法抑制違法證據之泛濫，反而鼓勵違法採證情形發生
      ，破壞法院保障人權之本旨，故本院認該項證據並無證據能力，排除該項證據
      之適用。再退而言之，雖該部電腦歸被告使用，但知悉密碼能進入電腦者，非
      僅止被告一人，則自訴人二人徒憑該部電腦檔案留存該封黑函，即謂被告利用
      該部電腦製作云云，尚顯率斷。至於，自訴代理人聲請本院捺採被告指紋與裝
      載第二封黑函信封進行比對鑑定被告指紋云云，惟自訴人二人既提起本件自訴
      ，對於所指控之犯罪事應負完全舉證責任，豈有要求本院如同偵查機關般替其
      等蒐證捺採被告指印送驗之理。再者，縱使該信封上留有被告指紋，充其量僅
      能證明被告觸摸過該信封而已，尚不能據此推論被告製作該信封內之黑函，是
      自訴代理人前開聲請核無必要。
三、綜上各節，本件自訴人二人所指之證據尚不足以證明被告有自訴人二人所指之犯
    罪事實；此外，復查無其他具體事證足資證明被告涉有自訴意旨所指之誹謗罪嫌
    ，應認無法證明被告犯罪，揆諸首揭法文意旨，爰為無罪之諭知。
據上論斷，應依刑事訴訟法第三百四十三條、第三百零一條第一項，判決如主文。
中      華      民      國    九十一    年      十      月      四      日
                              臺灣臺北地方法院刑事第一庭
                                  法    官    傅  中  樂
右正本證明與原本無異。
如不服本判決，應於判決送達後十日內，向本院提出上訴狀。
                                  書 記 官    林  明  龍
中      華      民      國    九十一    年      十      月      四      日
